臺灣臺南地方法院刑事判決　　　　　　　　　　　　　　九十年度訴字第一七九號
　　公　訴　人　臺灣台南地方法院檢察署檢察官
　　被　　　告　乙○○
右列被告因詐欺等案件，經檢察官提起公訴（八十九年度偵字第七二三九號）及台灣
高雄地方法院檢察署檢察官移送併案審理（八十九年度偵字第二二六六二號），本院
判決如左：
    主  文
乙○○共同連續行使偽造私文書，足以生損害於公眾及他人，處有期徒刑壹年捌月。
如附表一、二所示偽造之身分證及署押均沒收。
    事  實
一、乙○○與自稱「陳正雄」之真實姓名年籍均不詳之成年男子間，共同基於為自己
    不法所有意圖之犯意聯絡及概括犯意，於民國（下同）八十九年六月間，先由「
    陳正雄」在高雄市○○區○○街趁甲○○不及注意之際，竊取其信箱內之安泰商
    業銀行股份有限公司（下簡稱安泰銀行）信用卡帳單而取得信用卡持卡人資料後
    ，隨即由乙○○交付其照片一張予「陳正雄」，以供「陳正雄」貼用乙○○之照
    片於其偽造之甲○○國民身分證（即如附表一編號一所示）上，繼之彼等再假冒
    甲○○名義，於八十九年六月十一日向安泰銀行信託部聯合信用卡中心謊報其信
    用卡遺失，要求補發新卡，安泰銀行不知其詐因而重新核發信用卡。俟彼等冒領
    新卡後，乙○○旋即在該信用卡背面偽簽「甲○○」之署押一枚（即如附表一編
    號二所示），並於八十九年六月十五日在台南市「金瓜石黃金珠寶銀樓」內，冒
    用甲○○之名義，持前揭信用卡及偽造之身分證向該特約商店店員行使，繼之在
    簽帳單上偽簽「甲○○」之署押一枚（即如附表一編號三所示），持以行使，以
    便向該店員詐購價值新台幣（下同）十七萬元之珠寶，致使該特約商店人員陷於
    錯誤，因而交付同額商品，均足生損害於甲○○、安泰銀行及該特約商店。俟八
    十九年六月十六日上午，彼二人再度假冒甲○○去電向安泰銀行表示要提高甲○
    ○之信用額度為五十五萬元及預借現金二十六萬元，經安泰銀行照會原持卡人甲
    ○○表示未為前筆十七萬元之消費，安泰銀行知悉有異，遂告知要其至安泰銀行
    台南分行辦理，並同時通知安泰銀行台南分行注意；嗣乙○○果於八十九年六月
    十六日十五時許，持前開偽造之甲○○身分證及冒領之信用卡，前往台南市○○
    路一○一號安泰銀行台南分行處欲辦理信用額度提高及預借現金，經該行員報警
    當場查獲，並扣得其所有並供犯罪所用之「甲○○」偽造身分證及冒用甲○○名
    義領取之安泰銀行信用卡各一張。
二、乙○○與「陳正雄」續承上開之概括犯意，於八十九年九月間，先由「陳正雄」
    在台南市○○路○段附近，趁林建雄不及注意之際，竊取其信箱內之英商渣打銀
    行信用卡帳單而取得信用卡持卡人資料後，隨即由乙○○交付其照片一張予「陳
    正雄」，以供「陳正雄」貼用乙○○之照片於其偽造之林建雄國民身分證（即如
    附表二編號一所示）上，繼之彼等再假冒林建雄名義，於八十九年九月二十五日
    向英商渣打銀行信用卡部謊報其信用卡遺失，要求補發新卡，英商渣打銀行不知
    其詐因而重新核發信用卡。俟彼等冒領新卡後，乙○○旋即在該信用卡背面偽簽
    「林建雄」之署押一枚（即如附表二編號二所示），並於八十九年十月五日晚間
    二十時許，假冒為真實持卡人並持上開信用卡及偽造之林建雄身分證，連續二次
    至高雄市之「歐亞精品店」、「富葉洋行」等特約商店以該信用卡刷卡購物消費
    （消費金額各如附表二編號三、四所示，金額總計十六萬二千零五十一元），乙
    ○○並在簽帳單上連續偽造「林建雄」之署押，因而偽造林建雄名義之私文書（
    即簽帳單），且交付上開簽帳單予各該商店人員，據以行使，並致使各該特約商
    店人員限於錯誤，而交付同額商品，均足生損害於林建雄、英商渣打銀行及各特
    約商店。待八十九年十月五日晚間二十一時許，乙○○至高雄市○○區○○里○
    ○路一一二三號「大冠興大賣場」欲重施故技，並持上開信用卡及偽造之身分證
    欲刷卡購買按摩椅一台、洋酒六瓶、百貨類用品等物（價額合計一十一萬五千元
    ）時，因其刷卡不成功，經職員李平發覺異狀而向銀行查詢之際，乙○○即動手
    取走購買之商品並將逃離現場，但隨即經數名店員攔下而報警查獲，並扣得其所
    有並供犯罪所用之「林建雄」偽造身分證及冒用林建雄名義領取之英商渣打銀行
    信用卡各一枚。
二、案經台南市警察局第二分局報請台灣台南地方法院檢察署檢察官偵查起訴及台灣
    高雄地方法院檢察署檢察官移送併案審理。
    理  由
一、右揭事實，業據被告乙○○於本院審理時供認不諱，核與證人甲○○、林建雄、
    安泰銀行台南分行作業部襄理丙○○、英商渣打銀行風險管制部專員朱本中、歐
    亞精品店負責人侯信雄、富葉洋行人員吳慶忠、大冠興大賣場職員李平等人於警
    訊時之證述情節相符，並有警方查扣之信用卡及偽造身分證各二張在案，復有安
    泰銀行先後於警局及本院調查時所提出之甲○○信用卡申請書、信用卡停掛資料
    查詢單、信用卡掛號郵件存根聯、金瓜石黃金珠寶銀樓之簽帳單等文件各一份，
    英商渣打銀行提出之林建雄信用卡申請書、八十九年十月五日林建雄信用卡之消
    費明細單等文件各一份，及富葉洋行另行提出之估價單、簽帳單及統一發票等文
    件各一張附卷可佐，足見被告自白確與事實相符。準此，本件事證明確，被告犯
    行堪以認定，自應依法論科。
二、核被告乙○○所為，係犯刑法第二百十六條行使第二百十二條之偽造特種文書罪
    、第二百十六條行使第二百十條之偽造私文書罪（其中信用卡簽帳單具有收據性
    質，被告在簽帳單上偽簽被害人甲○○、林建雄等人之署押，係屬偽造私文書，
    其偽造署押應為偽造私文書之階段行為，而偽造私文書、偽造特種文書之低度行
    為，復為行使之高度行為所吸收，均不另論罪）、第二百十七條第一項之偽造署
    押罪（於信用卡背面偽造被害人之簽名）、第三百三十九條第一項之詐欺取財罪
    及第三百二十條第一項之竊盜罪。公訴人於起訴事實雖未敘及被告與自稱「陳正
    雄」之真實姓名年籍不詳之成年男子等人竊取被害人信箱內之信用卡帳單以取得
    信用卡持卡人資料之犯行（即竊盜罪部分），然該部分事實與公訴人起訴之犯罪
    事實具有裁判上一罪之牽連犯關係，應為起訴效力所及，本院自應併予審究；另
    台灣高雄地方法院檢察署檢察官移送併案審理部分（即事實欄第二項所示之犯行
    ），與公訴人已起訴之犯罪事實間，時間緊接，且被告復自承二者均係為償還伊
    積欠「陳正雄」之賭債，而先後應「陳正雄」指示所為等語，足見二者確具有裁
    判上一罪之連續犯關係，亦應為起訴效力，本院得併予審究，附此敘明。其次，
    被告與自稱「陳正雄」之真實姓名年籍均不詳之成年男子間，互有犯意聯絡及行
    為分擔，應論以共同正犯。又其先後多次行使偽造私文書、行使偽造特種文書、
    偽造署押、詐欺取財及竊盜等之犯行，均時間緊接，犯罪構成要件相同，顯均係
    基於概括之犯意反覆為之，應依連續犯之規定論以一罪，並加重其刑。再者，被
    告所犯上開五罪間，均係為達成藉由信用卡刷卡方式以獲取不法財物之目的所使
    用之手段（偽造身分證係使用於大額刷卡消費或預借現金之情況，以說明其係真
    實持卡人之故），彼此亦互有方法結果之牽連關係，為牽連犯，應依刑法第五十
    五條之規定從一重之行使偽造私文書罪處斷（公訴人認被告所為行使偽造特種文
    書犯行部分，與其前揭其餘犯行間，係犯意個別、行為互殊，應予分論併罰云云
    ，尚有誤會，謹此敘明）。爰審酌被告與共犯「陳正雄」利用信用卡免持現金之
    消費方式，先竊取他人信用卡持卡資料，繼之向發卡銀行偽稱該信用卡遺失以補
    發新卡，再輔以偽造持卡人身分證之手段，因而恣意至各特約商店刷卡消費，且
    其消費金額動輒以十數萬元計，對整體金融秩序之危害甚深，抑且被告於使用被
    害人甲○○之持卡資料經警查獲後，不僅毫無悔改警惕之意，反而續承前開犯意
    再以被害人林建雄之持卡資料重施故計而無計行為後果，且其於行為被猜疑後，
    尚不忘拿取物品要奪門逃逸，均益證其惡性非淺，又參以其前開犯行如非銀行人
    員或特約商店人員機警查覺，被告犯行亦難有查獲可能犯罪等一切情狀，量處如
    主文所示之刑，以資懲儆。另被告與共犯「陳正雄」所偽造如附表一、二所示之
    身分證及署押等，應依刑法第三十八條第一項第二款、第二百十九條等規定予以
    宣告沒收；另被告持有被害人名義之安泰銀行、英商渣打銀行信用卡等物，並非
    偽造之信用卡，而係發卡銀行所有，僅交付持卡人刷卡使用，故非屬被告所有之
    物，爰不另宣告沒收。
據上論斷，依刑事訴訟法第二百九十九條第一項前段，刑法第二十八條、第五十六條
、第二百十六條、第二百十條、第二百十二條、第二百十七條、第三百二十條第一項
、第三百三十九條第一項、第五十五條、第三十八條第一項第二款、第二百十九條，
罰金罰鍰提高標準條例第一條前段，判決如主文。
中      華      民      國    九十一    年      一      月      二      日
                                  臺灣臺南地方法院刑事第二庭
                                          法  官  林彥君
右正本證明與原本無異。
如不服本判決，應於判決送達後十日內，向本院提出上訴狀。
                                          書記官  黃傳鈞
中      華      民      國    九十一    年      一      月      二      日
附錄本案論罪科刑法條全文：
刑法第二百一十條：
  偽造、變造私文書，足以生損害於公眾或他人者，處五年以下有期徒刑。
刑法第二百一十六條：
  行使第二百十條至第二百十五條之文書者，依偽造、變造文書或登載不實事項或使
  登載不實事項之規定處斷。
刑法第二百一十七條：
  偽造印章、印文或署押，足以生損害於公眾或他人者，處三年以下有期徒刑。
刑法第三百二十條第一項：
  意圖為自己或第三人不法之所有，而竊取他人之動產者，為竊盜罪，處五年以下有
  期徒刑、拘役或五百元以下罰金。
刑法第三百三十九條第一項：
  意圖為自己或第三人不法之所有，以詐術使人將本人或第三人之物交付者，處五年
  以下有期徒刑、拘役或科或併科一千元以下罰金。
【附表一】
┌──┬──────────────┬─────────┬────┐
│編號│文件名稱                    │偽造之署押        │備註    │
├──┼──────────────┼─────────┼────┤
│１  │偽造「甲○○」之身分證一張  ││扣案    │
├──┼──────────────┼─────────┼────┤
│２  │甲○○名義之安泰銀行信用卡  │「甲○○」一枚    │扣案    │
│    │一張                        │                  │        │
├──┼──────────────┼─────────┼────┤
│３  │於89.06.15至金瓜石黃金珠寶  │「甲○○」一枚    │未扣案  │
│    │銀樓消費十七萬元之簽帳單    │                  │        │
└──┴──────────────┴─────────┴────┘
【附表二】
┌──┬──────────────┬─────────┬────┐
│編號│文件名稱                    │偽造之署押        │備註    │
├──┼──────────────┼─────────┼────┤
│１  │偽造「林建雄」之身分證一張  │                  │扣案    │
├──┼──────────────┼─────────┼────┤
│２  │林建雄名義之英商渣打銀行信  │「林建雄」一枚    │扣案    │
│    │用卡一張                    │                  │        │
├──┼──────────────┼─────────┼────┤
│３  │於89.10.05晚間20:12至歐亞   │「林建雄」一枚    │未扣案  │
│    │精品店消費6551元之簽帳單    │                  │        │
├──┼──────────────┼─────────┼────┤
│４  │於89.10.05晚間20:44至富葉   │「林建雄」一枚    │未扣案  │
│    │洋行消費155500元之簽帳單    │                  │        │
└──┴──────────────┴─────────┴────┘
